臺灣高等法院花蓮分院民事裁定  
110年度上易字第40號
聲  請  人  黃世志  
訴訟代理人  張靜律師  
上列聲請人與相對人原住民族委員會間請求拆屋還地事件，聲請
人聲請與本院109年度重上更一字第3號拆屋還地等事件合併審判
，本院裁定如下：
    主  文
聲請駁回。
    理  由
一、按分別提起之數宗訴訟，其訴訟標的相牽連或得以一訴主張
    者，法院得命合併辯論；命合併辯論之數宗訴訟，得合併裁
    判，民事訴訟法第205條第1項、第2項固分別定有明文。惟
    當事人分別提起數宗訴訟，法院是否命合併辯論，得斟酌情
    形，依其自由意見決之，非當事人所得強求者（最高法院69
    年度台聲字第29號裁定參照）。其立法意旨係在使程序簡易
    ，並節省費用及時間，兼收避免裁判矛盾之效果。且是否命
    合併辯論，法院得依職權自行斟酌為之，當事人並無聲請權
    ，若當事人聲請合併辯論，亦僅係促使法院職權之發動，法
    院對之本無裁判之義務。又按民事訴訟法第205條第2項載命
    合併辯論之數宗訴訟，其當事人兩造相同者，得合併裁判之
    等語，是命合併辯論之數宗訴訟，其當事人兩造俱不相同或
    僅有一造相同者，均不得合併裁判自甚明顯（最高法院31年
    上字第2797號民事判決先例意旨參照）。另按在同一法院內
    之各獨任法官或合議庭，均立於平等之地位，各得獨立行使
    其審判之職權，不容互為侵犯。當事人分別提起之數宗訴訟
    ，經分配於同一法院內各獨任法官或合議庭後，如許彼此互
    命合併辯論，勢將形成不當之干涉，有違憲法第80條所定獨
    立審判之精神，非所宜也。
二、本件聲請意旨略以：本院109年度重上更一字第3號拆屋還地
    等案件（下稱另案）與本案均係相對人訴請包含上訴人在內
    之土地現占有人拆屋還地，且本案訴請拆屋還地之土地亦係
    分割自另案訴請拆屋還地之土地，為免事實認定岐異，及訴
    訟經濟，爰聲請將本案與另案合併辯論及裁判。
三、經查，本案事件之被告為聲請人1人，另案事件之被告則為
    廖欽典等29人等情，業據本院依職權查閱另案本院更審前判
    決無訛，是另案與本案當事人並非相同一致，依前揭規定，
    自不得合併辯論。且相對人於本院本案準備期日亦當庭表示
    ：兩案當事人、訴訟進度、訴請拆屋還地之土地地號均不相
    同，合併審理無助訴訟經濟，且有害法定法官原則，不同意
    合併審理辯論等語明確。又合併辯論及裁判與否，乃專屬法
    院之職權，依法當事人無聲請權，若當事人聲請合併辯論，
    亦僅在促使法院發動職權。本院綜合上開各情，及考量另案
    訴訟早已分由本院其他合議庭受理在案，如許彼此互命合併
    辯論，勢將形成不當之干涉，有違憲法第80條所定獨立審判
    之精神，揆諸前揭說明，聲請人聲請將本案與另案合併審理
    、辯論及裁判，尚非有據，應予駁回，爰裁定如主文。
中　　華　　民　　國　　111 　年　　6 　　月　　24　　日
                  民事庭審判長法　官  林慧英
                              法　官  李水源
                              法　官  謝昀璉
以上正本係照原本作成。
本件不得抗告。　　　　　　　　　　　　　　　
中　　華　　民　　國　　111 　年　　6 　　月　　24　　日
                              書記官  劉又華